臺灣桃園地方法院民事判決　　　　　　　94年度訴字第1270號
原　　　告　丙○○
被　　　告　劉威德原名劉興煥.
上列當事人間返還買賣價金事件，本院於民國94年11月16日言詞
辯論終結，判決如下：
    主  文
被告應給付原告新台幣參佰伍拾萬元及自民國九十三年四月十五
日起至清償日止，按週年利率百分之五計算之利息。
訴訟費用由被告負擔。
    事  實
甲、原告方面：
一、聲明：如主文第1項所示。
二、陳述：
(一)其於民國85年2 月10日經訴外人甲○○介紹，而與被告劉威
    德（原名劉興煥）訂立不動產買賣契約（下稱本件買賣契約
    ），由原告向被告購買其所有坐落中壢市○○段第488 地號
    、面積6,993 ㎡，所有權應有部分1/12（約176 坪）中之10
    0 坪（下稱系爭土地），兩造並約定總價金為新台幣（下同
    ）700 萬元。
(二)原告於85年2 月10日依本件買賣契約之約定交付第1 期價款
    20 0萬元後，被告並未將系爭土地辦理所有權移轉登記予原
    告，嗣兩造商議後，原告乃再繳付本件買賣契約第2 期款即
    150 萬元予被告。詎被告收受原告交付之第2 期價款15 0萬
    元後，仍未依約將系爭土地辦理所有權移轉登記予原告，原
    告即停止支付本件買賣契約之剩餘價金，且多次催告被告履
    行本件買賣契約，惟被告於催告期限屆滿後仍未履行，原告
    因而解除本件買賣契約，並要求被告返還已收受之本件買賣
    契約價款共350 萬元，惟被告僅於85年12月4日 將上開土地
    之應有部分1/12設定500 萬元之最高限額抵押權（下稱系爭
    抵押權）予訴外人乙○○○，以供擔保被告應償還原告之35
    0 萬元，惟嗣經原告多次催討，被告均置之不理，為此爰依
    買賣契約之法律關係提起本訴，並聲明求為判決命被告給付
    原告350 萬元暨其法定遲延利息。
三、證據：提出不動產買賣契約書、土地登記謄本、存證信函暨
    其回執（皆為影本）為證。
乙、被告方面：
一、聲明：
(一)原告之訴駁回。
二、陳述：
(一)對原告起訴主張兩造就系爭土地訂立本件買賣契約及原告業
    已交付350 萬元買賣價金予被告等情，並不爭執，惟依現今
    土地法規定，土地需滿750 坪才能辦理所有權移轉登記，系
    爭土地因不足750 坪，故無法辦理之。而原告如願待至日後
    系爭土地得辦理所有權移轉登記時，被告並無意見並願意辦
    理，如原告不願意等待，被告亦同意解除買賣契約並願協商
    如何返還買賣價金。
(二)被告另惟辯稱系爭抵押權之設定乃係為保障原告所指定之系
    爭土地之登記名義人乙○○○之權益，被告並同意俟系爭土
    地辦理所有權移轉登記時，將隨即辦理移轉登記予原告或其
    所指定之人，惟原告及訴外人乙○○○亦應辦理塗銷系爭抵
    押權之設定登記。
    理  由
一、本件原告起訴主張兩造就系爭土地訂立本件買賣契約，價金
    為700萬元，原告業已給付350萬元予被告，嗣因囿於法令限
    制，被告遲遲無法將系爭土地辦理所有權移轉登記予原告，
    原告遂解除本件買賣契約等情，為被告所不爭執，並提出買
    賣契約書、土地登記謄本、存證信函暨其回執各1 份為證，
    原告之主張，自堪信為真實。
二、按契約解除時，當事人雙方回復原狀之義務，除法律另有規
    定或契約另有訂定外，依左列之規定：一、由他方所受領之
    給付物，應返還之。二、受領之給付為金錢者，應附加自受
    領時起之利息償還之。民法第259 條第1 款、第2 款定有明
    文。經查，本件買賣契約業經原告合法解除，則依上開民法
    第259 條第1 款、第2 款之規定，原告主張被告應返還原告
    已繳納之價金，以及附加自受領時起之利息，自屬可採。次
    按應付利息之債務，其利率未經約定，亦無法律可據者，週
    年利率為百分之五，民法第203 條亦定有明文。本件原告對
    於被告之價金返還請求權，依前述民法第259 條第2 款之規
    定，乃屬於應付利息之債務，揆諸前述民法第203 條之規定
    ，原告主張被告應給付自受領時起，按週年利率5%計算之法
    定遲延利息，於法尚無不合，應予准許。
三、被告另辯稱解除本件買賣契約時，原告及訴外人乙○○○亦
    應辦理塗銷系爭抵押權之設定登記云云。按所謂同時履行之
    抗辯，乃係基於雙務契約而發生，倘雙方之債務，非本於同
    一之雙務契約而發生，縱令雙方債務在事實上有密切之關係
    ，或雙方之債務雖因同一之雙務契約而發生，然其一方之給
    付，與他方之給付，並非立於互為對待給付之關係者，均不
    能發生同時履行之抗辯，最高法院59年台上第850 號判例意
    旨可資參照。經查，本件原告請求返還買賣價金，係因本件
    買賣契約解除後之結果，且買賣價金之返還與系爭抵押權之
    塗銷，既非本於同一之雙務契約而發生且亦非立於互為對待
    給付之關係，自無同時履行抗辯之適用，被告所辯，自不足
    為採。
四、從而，原告依本件買賣契約之法律關係向被告請求350 萬元
    及自93年4 月15日起至清償日止，按週年利率5%計算之利息
    ，為有理由，應予准許。
五、據上論結，本件原告之訴為有理由，依民事訴訟法第78條，
    判決如主文。
中　　華　　民　　國　　94　　年　　11　　月　　30　　日
                  民事第一庭    法　官　陳婉玉
以上正本係照原本作成
如對本判決上訴，須於判決送達後20日內向本院提出上訴狀
中　　華　　民　　國　　94　　年　　11　　月　　30　　日
                                書記官  劉雅玲
